【裁判字號】    95,上訴,2871
【裁判日期】    951229
【裁判案由】    毒品危害防制條例
【裁判全文】
臺灣高等法院臺中分院刑事判決        95年度上訴字第2871號
上  訴  人  臺灣臺中地方法院檢察署檢察官
被      告  乙○○
                      1號
上列上訴人因被告違反毒品危害防制條例案件，不服臺灣臺中地
方法院95年度訴字第2353號中華民國95年11月6日第一審判決（
起訴案號：臺灣臺中地方法院檢察署95年度毒偵字第3292號），
提起上訴，本院判決如下：
    主  文
上訴駁回。
    犯罪事實
一、乙○○前因施用毒品案件，經觀察、勒戒後，認無繼續施用
    毒品之傾向，於民國（下同）89年 2月11日執行完畢釋放，
    並由臺灣臺中地方法院檢察署檢察官於同年 2月14日，以89
    年毒偵字第 806號為不起訴處分確定。又因施用毒品案件，
    由臺灣臺中地方法院檢察署檢察官提起公訴，經臺灣臺中地
    方法院於94年3月8日，以94年度易字第360號判處有期徒刑3
    月，於同年4月4日確定，嗣於94年10月30日縮刑期滿執行完
    畢。詎仍不知悛改，復基於施用第一級毒品之犯意，於95年
    7 月10日18時許，在臺中縣大里市○○路不詳店名之藥局，
    以每支十元之價格購買注射針筒二支後，於95年7月11日5時
    許，在其臺中縣大里市○○路○段172巷11號之住處，施用第
    一級毒品海洛因一次，嗣為警於95年 7月11日10時30分許，
    在臺中縣大里市○○路 ○段與甲堤路口查獲，並扣得乙○○
    所有之第一級毒品海洛因殘渣袋四只（含袋共重壹點零公
    克）、注射針筒2支。
二、案經臺中縣警察局霧峰分局報告臺灣臺中地方法院檢察署偵
    查起訴。
       理  由
一、被告乙○○經本院合法傳喚，無正當理由，未於本院審理期
    日到庭陳述，惟查上開犯罪事實，業經被告乙○○於原審坦
    承不諱，並有第一級毒品海洛因所有之第一級毒品海洛因殘
    渣袋四只（含袋共重壹點零公克）、注射針筒 2支扣案可
    證，而注射針筒2支係被告於95年7月10日18時許，在臺中縣
    大里市○○路不詳店名之藥局，以每支十元之價格購買等情
    ，業據被告於警詢供述明確（見臺中縣警察局霧峰分局霧偵
    字第0950053860號刑案偵查卷宗第 4頁），且被告經警採驗
    其尿液送驗結果，確呈毒品可待因、嗎啡陽性反應，有中山
    醫學大學附設醫院檢驗科藥物檢測中心尿液檢驗報告 1紙附
    卷可稽。此外，被告前因施用毒品案件，經觀察、勒戒後，
    認無繼續施用毒品之傾向，於89年 2月11日執行完畢釋放，
    並由臺灣臺中地方法院檢察署檢察官於同年 2月14日，以89
    年毒偵字第 806號為不起訴處分確定。又因施用毒品案件，
    由臺灣臺中地方法院檢察署檢察官提起公訴，經臺灣臺中地
    方法院於94年3月8日，以94年度易字第360號判處有期徒刑3
    月，於同年4月4日確定，嗣於94年10月30日縮刑期滿執行完
    畢等事實，復有臺灣臺中地方法院檢察署刑案資料查註紀錄
    及臺灣高等法院被告全國前案紀錄表在卷可參，本件事證明
    確，被告上開犯行洵堪認定。
二、核被告乙○○所為，係犯毒品危害防制條例第10條第 1項之
    施用第一級毒品罪。其持有第一級毒品之低度行為，已為施
    用之高度行為所吸收，不另論罪。又被告前因施用毒品案件
    ，由臺灣臺中地方法院檢察署檢察官提起公訴，經臺灣臺中
    地方法院於94年3月8日，以94年度易字第 360號判處有期徒
    刑 3月，於同年4月4日確定，嗣於94年10月30日縮刑期滿執
    行完畢，有臺灣臺中地方法院檢察署刑案資料查註紀錄表在
    卷足憑， 5年以內再犯本件有期徒刑以上之罪，為累犯，依
    刑法第47條規定加重其刑。原審判決依上開理由，適用毒品
    危害防制條例第10條第1項、第18條第1項前段、刑法第11條
    、第47條、第38條第1項第2款，並依簡式審判量處被告有期
    徒刑八月，且認扣案之第一級毒品海洛因殘渣袋肆只（共重
    壹點零公克），海洛因殘渣與袋子無法分離，均為第一級
    毒品，應依毒品危害防制條例第18條第 1項前段宣告沒收併
    銷燬之；扣案注射針筒 2支，為被告所有，供本案施用第一
    級毒品所用之物，業據被告供承在卷，應依刑法第38條第 1
    項第 2款，宣告沒收，核其認事法均無違誤，量刑亦稱妥適
    ，應予維持。
三、至公訴意旨雖另以：被告復自九十五年四月間某日起至同年
    七月十一日上午五時許前之某時止，在上開同一處所，施用
    第一級毒品海洛因多次。因認被告尚涉有上開施用第一級毒
    品海洛因之犯行云云。公訴人認被告另犯上開罪嫌，無非係
    以上開事實，業據被告供承在卷，並有中山醫學大學附設醫
    院檢驗科藥物檢測中心尿液檢驗報告附卷足證，為其主要論
    據。惟查，被告既於原審審理中否認另有上開施用海洛因之
    犯行，且上開中山醫學大學附設醫院檢驗科藥物檢測中心尿
    液檢驗報告亦僅足證明被告確曾於九十五年七月十一日上午
    五時許，在上址施用海洛因一次，尚無法認定被告另有於上
    開時、地，先後施用毒品海洛因多次之犯行，雖本件扣得海
    洛因殘渣袋肆只及注射針筒貳支，惟可供被告注射之針筒二
    支，業據被告於上開警詢明確供稱：「於95年 7月10日18時
    許，在臺中縣大里市○○路不詳店名之藥局，以每支十元之
    價格購買注射針筒二支」等語，是本件依被告之施用工具係
    於95年 7月10日始取得以觀，縱被告持有四只海洛因殘渣袋
    ，亦顯無從證明被告自九十五年四月間起即有多次施用第一
    級毒品海洛因，此外復查無其他積極證據足資認定被告另有
    公訴人所指之上開犯行，原應為無罪之諭知，惟公訴人認此
    部分與上開有罪部分之事實，有集合犯之實質上一罪關係，
    爰不另為無罪之諭知，附此敘明。
四、檢察官上訴意旨略以：被告尚有自95年5月、6月間某日至95
    年10月2日5時止，在臺中縣大里市○○街頂庄巷 100弄11號
    之住處，施用第一級毒品海洛因多次，嗣於95年8月15日5時
    30分許在臺中市○○路與三民路口為警盤檢查獲，並當場扣
    得第一級毒品海洛因一包，復於95年10月 2日18時50分許，
    為警持臺灣臺中地方法院核發之搜索票前往臺中縣大里市○
    ○街頂庄巷 100弄11號搜索，當場扣得乙○○所有之海洛因
    殘渣袋1包，葡萄糖1包，分裝袋20個等物，經被告同意採集
    尿液送往詮昕科技股份有限公司檢驗，結果呈可待因、嗎啡
    陽性反應，有臺灣臺中地方法院檢察署95年度毒品偵字第39
    82、4777、4813、5232號卷在卷可稽，與原審認定之施用第
    一級毒品犯行，具有集合犯之實質上一罪關係，原審未及依
    集合犯論罪科刑，顯有違誤等語，指摘原審判決不當。惟按
    94年2月2日修正公布之刑法業於95年7月1日施行，上開新修
    正刑法已刪除第56條連續犯之規定，部分之數行為，發生在
    新法施行前者，新法施行後，該部分適用最有利於行為人之
    法律，其中部分之一行為或數行為，發生在新法施行後者，
    該部分不能論以連續犯（最高法院95年第 8次刑事庭會議決
    議參照）。本案被告在95年 7月11日施用第一級毒品海洛因
    之犯行，顯在原刑法第56條連續犯之規定被廢除之後，上訴
    意旨雖指述上開移送併案部分，與被告經原審法院所判決認
    定之施用第一級毒品海洛因犯行，係屬「集合犯」。惟學理
    上所謂之「集合犯」，係指刑事法若干犯罪態樣，本質上具
    有反覆、延續實行之特徵，依社會通念於客觀上亦認為符合
    一個反覆、延續性之行為觀念，故立法時乃特別歸類，並將
    之定為犯罪構成要件之行為要素，而於刑法評價認應僅成立
    一罪之犯罪（如經營、從事業務等等行為概念）而言。公訴
    人認上開移送本院併案審理部分，與被告經原審法院所判決
    認定之施用第一級毒品海洛因犯行，係屬「集合犯」之實質
    上一罪，此項法律上之見解為本院本案所不採認。公訴人之
    上訴，核無理由，應予駁回。
五、移送本院併辦之即臺灣臺中地方法院檢察署95年度毒偵字第
    5232號案，如上開理由四所示，本院不得併予審理，應退回
    由檢察官另為適當之處理，併此敘明。
六、被告經本院合法傳喚，無正當理由，未於本院審理期日到庭
    ，爰不待其陳述，逕行判決。
據上論斷，應依刑事訴訟法第三百六十八條，第三百七十一條，
判決如主文。
本案經檢察官甲○○到庭執行職務。
中    華    民    國    95    年    12    月    29    日
            刑事第三庭  審判長法  官   王  增  瑜
                              法  官   蔡  紹  良
                              法  官   胡  忠  文
上列正本證明與原本無異。
如不服本判決應於收受送達後十日內向本院提出上訴書狀，其未
述上訴之理由者並得於提起上訴後十日內向本院補提理由書（
均須按他造當事人之人數附繕本）。
                                書記官   陳  麗  玉
中    華    民    國    96    年    1     月    2     日
附錄法條：
毒品危害防制條例第十條第一項施用第一級毒品者，處6月以上5
年以下有期徒刑。


司法院資訊處製作；財團法人民間司法改革基金會備份。
